臺灣宜蘭地方法院民事裁定　九十一年度破字第二號
　　聲　請　人　台灣中小企業銀行股份有限公司
　　法定代理人　甲○○
　　代　理　人　己○○
　　　　　　　　丙○○
　　　　　　　　丁○○
　　　　　　　　李永恆
　　法定代理人　庚○○
　　相　對　人　丑○○
　　　　　　　　子○○○
　　　　　　　　戊○○
　　　　　　　　癸○○
　　　　　　　　壬○○
　　　　　　　　辛○○
　　　　　　　　乙○○
右當事人間聲請宣告破產事件，本院裁定如左：
    主      文
聲請駁回。
聲請程序費用由聲請人負擔。
    理      由
一、本件聲請意旨略以：債務人友固股份有限公司（以下稱友固公司）依鈞院八十八
    羅促字第一一六號支付命付及確定證明書，應向聲請人連帶給付新台（下同）二
    千九百八十九萬一千八百二十元整，及如附表（一）所示之利息及違約金在案，
　　另支票背書保證五張（詳如附表二）總計三百八十四萬九千五百元整，均遭退票
　　，債務人等亦應負背書保證責任，茲因調查計有債權人中國農民銀行羅東分行等
　　金額甚鉅，且經債務人等以受經濟不景氣等多項因素影響營收為由，與聲請人間
　　曾簽訂分期清償契約方式達成協議，惟債務人等未能依約履行繳付，僅繳付利息
　　、違約金至民國八十八年六月二十二日，經多次前往洽催仍無誠意履行，即喪失
　　上述期限利益，債務人停止支付者，推定其為不能清償，爰依法聲請裁定宣告債
　　務人等破產等語。
二、聲請人主張對相對人友固公司有本金二千九百八十九萬一千八百二十元及如附表
    （一）所示之利息及違約金之借款債權暨三百八十四萬九千五百元之票款債權，
    業據其提出本院八十八年度羅促字第一一六號、八十八年度羅促字一八０三號、
    九十年度羅促字第七四一七號、九十年度羅促字第九三０五號、九十年度羅促字
    第九五四０號支付命令（均影本）為證，復為相對人所不爭執，固堪認屬實，惟
　　查，相對人友固公司已提供如附表三所示坐落宜蘭縣蘇澳鎮○○段九十三、九十
　　三之一地號土地為為聲請人設定第一順位本金最高限額一千三百萬元之抵押權，
　　復提供其所有如附表四所示之焚化爐、瀝青預拌機械，各為聲請人設定最高限額
　　三千七百萬元及二千一百萬元之動產抵押權，分別用以擔保其對聲請人現在（包
　　括過去所負現在未清償）及將來所負，在該最高限額內之票據、借款、墊款、保
　　證等債務及其他債務，並包括其利息、遲延利息、違約金、實行抵押權費用、損
　　害賠償及其他有關費用之清償等情，有他項權利證明書、土地建築改良物抵押權
　　設定契約書各一份（均為影本）及土地登記簿謄本暨臺灣省政府建設廳動產擔保
　　交易（動產抵押）登記證明書、動產抵押契約書、動產擔保交易登記標的物明細
　　表各二份（均為影本）附卷可稽，而如附表三所示之二筆土地於九十年七月間之
　　土地公告現值計六百七十四萬四千元（面積計四千二百一十五平方公尺、每平方
　　公尺一千六百元），有土地登記簿謄本附卷可稽，參以一般土地之市場交易價格
　　均在公告現值之上，且聲請人同意以上開土地設定本金最高限額一千三百萬元之
　　抵押權，應認聲請人估價結果，亦認前揭土地確有千萬元以上之價值，又如附件
　　四所示之動產即焚化爐、瀝青預拌機械，於設定動產抵押時，經聲請人估價之結
　　果，認分別具有三千七百萬元及二千一百萬元之價值，亦有動產擔保交易登記標
　　的物明細表二紙在卷可證，且聲請人已就上開相對人友固公司所有如附表三、四
　　之不動產及動產聲請本院強制執行，並經本院屬託各該主管為查封登記在案乙節
　　，亦據本院調取本院九十年度執字第三七六九號執行卷宗細閱無訛，復有土地及
　　建築改良物登記簿謄本、本院民事執行處九十年九月十三日宜院雅民執庚九十執
　　三七六九字第五二三二五號函暨經濟部工業局九十年十月十六日工（九０）中字
　　第０九００五一五六八八０號函存卷可考，又查聲請人就上開執行標的均有第一
　　順位抵押權，屬有別除權之債權人，其於行使別除權後如未能受完全清償之債權
　　，依破產法第一百零九條之規定，得以未能受清償之債權，為破產債權而行使其
　　權利，故苟該擔保不足以清償聲請人之全部債權，聲請人自應有破產宣告之聲請
　　權，惟就聲請人對相對人友固公司之債權額與友固公司所提供擔保物之價值觀之
　　，上開擔保物之價值顯高於聲請人之債權額甚多，此外，聲請人復未舉證證明該
　　等擔保有何不足以清償其債權之情事，應認上開擔保已足以清償聲請人之全部債
　　權，亦即聲請人可依相對人友固公司所供之擔保獲得滿足，自已無聲請破產宣告
　　之實益，故聲請人聲請宣告相對人友固公司及其餘相對人丑○○、子○○○、戊○○、癸○○、壬○○、辛○○、乙○○等人破產，顯欠缺權利保護之必要。
三、其次，按債務人停止支付者，推定其為不能清償，可依破產法所規定破產程序，
    清理其債務。此觀諸破產法第一條之規定自明。而所謂「停止支付」係債務人對
    債權人表示不能支付一般金錢債務意旨之行為，其乃債務人主觀之行為，與債務
    人客觀上之清償能力經濟狀況有別，且停止支付不限於債務人之明示行為，如公
    告或通知自即日起停止支付一切債務，即默示凡足以顯示債務人已停止支付之行
    為亦包括之，故倒閉逃匿、支票拒絕往來、停止營業均可謂停止支付，惟僅債務
    人有停止支付之意圖，尚未對外表示，自不能認屬停止支付。本件聲請人主張債
    務人即相對人友固公司有停止支付之情形，惟並未就該公司有明示之停止支付行
    為，舉證以實之，且友固公司尚正常營業中，未積欠員工薪資等情，有相對人友
    固公司所提出之員工證明書在卷可稽，另聲請人主張友固公司有四百萬元退票部
    分，業經友固公司清償該票款後取回支票，有支票及退票理由單各一紙在卷可證
    ，以上復均為聲請人所不爭執，則亦難認友固公司有何默示之停止支付行為；其
    次，聲請人主張友固公司停止支付後，其他保證人即相對人丑○○、子○○○、
    癸○○、壬○○、戊○○、楊恬中及乙○○等經聲請人發函通知，亦均未表示要
    支付，其等既均無積極要履行之行為，故應認亦均有停止支付之情形等節，然為
    右開相對人所否認，而聲請人並未舉證證明上開相對人有何明示或默示之停止支
    付行為，亦尚難以相對人單純之沈默，即認其等有停止支付之行為。故聲請人以
    相對人等有停止支付之行為，聲請宣告該等人破產，於法亦有未合。
四、況按「破產宣告後，如破產財團之財產不敷清償財團費用及財團債務時，法院因
    破產管理人之聲請，應以裁定宣告破產終止。」破產法第一百四十八條訂有明文
    ，是法院依職權調查之結果，若債務人確係毫無財產，則破產財團即不能構成，
    至若破產財團雖勉可組成，然其破產財團之財產尚不足清償破產程序之費用，更
    遑論清償破產債權，參酌前開條文規定之意旨，即無進行破產程序之必要，而應
    駁回其聲請（司法院院字第一五０五號解釋意旨可資參照）。經查，本件相對人
    辛○○及乙○○並無財產，有宜蘭縣稅捐稽徵處九十一年六月十四日宜稅財字第
    ０九一００００一九八號函檢送之全國歸戶財產查詢單在卷可稽，另相對人戊○○依宜蘭稅捐稽徵處上開函文所檢送之全國歸戶財產查詢單所示，雖有坐落宜蘭
    縣五結鄉○○村○○路二十二號房屋乙棟，惟該房屋課稅現值僅有一萬一千八百
    元，顯不足以清償財團費用，依前揭說明，就相對人辛○○、乙○○及戊○○部
    分，自無進行破產程序之必要。
五、綜上所述，聲請人聲請宣告相對人等破產，無權利保護之必要，且於法亦有未合
    ，應予駁回之。
六、依破產法第五條、民事訴訟法第九十五條、第七十八條裁定如主文。
中　　　華　　　民　　　國　　九十一　　年　　　七　　　月　　　四　　　日
　　　　　　　　　　　　　　　　　臺灣宜蘭地方法院民事庭
~B法　　　官　楊麗秋
右正本證明與原本無異。
如對本裁定抗告須於裁定送達後十日內向本院提出抗告狀。
中　　　華　　　民　　　國　　九十一　　年　　　七　　　月　　　八　　　日
~B法院書記官　黃淑媛
